【裁判字號】    96,簡上,983
【裁判日期】    970331
【裁判案由】    竊盜
【裁判全文】
臺灣板橋地方法院刑事判決             96年度簡上字第983號
上  訴  人
即  被  告  甲○○
上列上訴人即被告因竊盜案件，不服本院96年度簡字第6289號，
中華民國96年10月1 日所為第一審簡易判決（聲請簡易判決處刑
案號：臺灣板橋地方法院檢察署96年度偵字第18473 號），提起
上訴，本院管轄第二審之合議庭判決如下：
    主  文
上訴駁回。
    事  實
一、甲○○於民國96年2 月16日18時56分許，在臺北縣中和市○○路5 號「經典歐洲社區」B1D 棟電梯門口外，見臺北縣中
    和市○○路5 號3 樓之住戶乙○○因停放機車，而將所購買
    價值約新臺幣（下同）1,800 元之紅酒1 箱，暫置於電梯門
    口前，竟萌生不法所有之意圖，徒手竊取該箱紅酒，並將該
    箱紅酒搬進電梯帶至其位於臺北縣中和市○○路5 號8 樓之
    1 住處內，嗣因乙○○向社區警衛告知其紅酒被竊之事，乙○○與警衛丙○○共同觀看監視錄影帶，始悉甲○○將前開
    紅酒搬進電梯，而循線查悉上情。
二、案經臺北縣政府警察局中和分局報告臺灣板橋地方法院檢察
    署檢察官偵查後聲請以簡易判決處刑。
    理  由
一、卷附證人丙○○、乙○○在警詢與偵查中證述之證據能力：
    按「被告以外之人於審判外之言詞或書面陳述，除法律有規
    定者外，不得作為證據」，刑事訴訟法第159 條第1 項定有
    明文，此即學理上所稱「傳聞證據排除法則」。又被告以外
    之人於審判外之陳述，雖不符同法第159 條之1 至第159 條
    之4 之規定，而經當事人於審判程序同意作為證據，法院審
    酌該言詞陳述或書面陳述作成時之情況，認為適當者，亦得
    為證據。當事人、代理人或辯護人於法院調查證據時，知有
    第159 條第1 項不得為證據之情形，而未於言詞辯論終結前
    聲明異議者，視為有前項之同意，此則據同法第159 條之5
    規定甚明。而鑒於採用傳聞證據排除法則之重要理由之一，
    係因傳聞證據未經當事人之反詰問予以覈實，若當事人願放
    棄對原供述人之反對詰問時，原則上即可承認該傳聞證據之
    證據能力，而揆諸我國刑事訴訟法第159 條之5 之立法理由
    ，除參照前述傳聞證據排除法則之基本法理外，亦參考日本
    刑事訴訟法第326 條之立法例，查日本刑事審判實務之運作
    ，有關檢察官及被告均同意作為證據之傳聞書面材料或陳述
    ，可直接援引該國刑事訴訟法第326 條作為傳聞例外之法律
    依據，僅在檢察官與被告不同意之情況下，乃須根據其他傳
    聞例外規定俾以斟酌該等書面材料或陳述是否具有證據能力
    ，在當事人間無爭執之案件中，傳聞證據基本上均可依據前
    引規定提出於法院使用。據此，我國刑事訴訟法第159 條之
    5 之適用應可作同上之解釋，本件公訴人與被告對於證人丙○○、乙○○在警詢與偵查中證述之證據能力，迄於言詞辯
    論終結前未為異議之聲明，而本院審酌上開證據取得之情況
    ，核無違法取證及證明力明顯過低之瑕疵，亦認為以之作為
    證據為適當，故依諸上開規定及說明，前引上開證據資料之
    證據能力，是否屬於傳聞之例外，無庸先行考量刑事訴訟法
    第159 條之1 第2 項、第159 條之2 、第159 條之3 等規定
    ，得逕依同法第159 條之5 規定作為證據。
二、認定犯罪事實所憑之證據及其理由：
    訊據被告甲○○固坦承於96年2 月16日18時56分許，在臺北
    縣中和市○○路5 號「經典歐洲社區」B1D 棟電梯門口外，
    見一箱物品暫置於電梯門口前，其將該箱物品搬進電梯帶至
    其位於臺北縣中和市○○路5 號8 樓之1 處等情，惟矢口否
    認有何竊盜之犯行，辯稱略以：「我當天發現電梯門口有一
    箱紅酒，就以無線電通知值班警衛我有撿到一箱物品，如有
    失主要領可以來找我，我認為我係社區安全委員，當然有責
    任保管該箱紅酒」云云。惟查：
  (一)「經典歐洲社區」值班警衛丙○○如何因住戶乙○○之告知
    有失竊一箱紅酒之事，彼二人一起在警衛室觀看監視錄影帶
    時，發現有人彎腰在拿一個紙箱進電梯，且因電梯內之監視
    器在後方，該人還將一個行李包拿在頭後方，旁邊還有2 個
    小孩，後來因電梯停在8 樓，而8 樓只有被告和另一住戶居
    住，且只有被告有2 個小孩，所以丙○○才打電話問被告有
    無拿紅酒，被告才坦承；而在觀看監視錄影帶之前，丙○○
    確實曾接獲被告電話，惟被告係告知其將其所有自小客車停
    放在別的停車位，也就是地下室B1的159 號車位，並未提到
    紅酒放在其住處，如有失主要領可以來找被告等情之事，是
    後來在監視錄影帶發現是被告竊取紅酒後，其才打電話詢問
    被告有無拿紅酒等情，業經證人丙○○在警詢與偵查中證述
    明確（見96年度他字第2906號偵查卷第47-48 頁、96年度發
    查字第74號偵查卷第29-32 頁）。參以，被害人乙○○如何
    於上開時地，因從公司下班買了一箱紅酒，該箱紅酒的箱子
    很新，且該箱子本來就拆封，可以看到箱子裡面是何物，其
    將紅酒放在所騎之機車腳踏板上，回到所住的「經典歐洲社
    區」的地下室B1D 棟電梯門口，就停車將該箱紅酒放在電梯
    門口外，然後去停放機車，準備將機車停好後走回來將紅酒
    帶至樓上住處，惟其停好機車回到前開電梯門口時，就沒有
    看到該箱紅酒，其就告知警衛丙○○紅酒被偷之情，彼二人
    一起觀看監視錄影帶，發現是被告將該箱紅酒取走，丙○○
    就撥打電話給被告，警衛在電話中跟被告說是否有拿到一箱
    紅酒，後來警衛掛斷電話說可以上去拿，所以其就跟警衛一
    起上去D 棟的八樓，上去後，一開電梯門口，酒就在電梯門
    口，其就將該箱紅酒取回，而電梯門口離被告住處門口很近
    等情，亦據證人即被害人乙○○在審理中結證稽詳（見本院
    97 年1月22日審判筆錄）。
  (二)抑且，證人即被害人乙○○到庭具結證稱：「（在與你警衛
    去找甲○○拿紅酒之前，你有聽到被告有主動以住家的對講
    機與警衛聯絡嗎？）有，就在我們在看監視系統的時候，這
    時警衛還沒有打電話給甲○○，因為當時還不確定是何人搬
    走紅酒的，而在我們從監視系統中確定是被告搬走後，警衛
    有說被告剛才才打下來（台語），警衛說被告甲○○告訴他
    停車位的事情，告訴他被告把他的車子停在別人的停車位的
    事情。而剛才我所謂被告與警衛的對話內容，這些是警衛告
    訴我的，但我自己有聽到警衛在應答時，警衛有說有關停車
    位的事情，並說『好』，時間很短，對話時間不到一分鐘，
    掛了電話之後，我們就繼續看監視錄影帶。接下來，甲○○
    就沒有再主動打電話下來，所以甲○○打給警衛，就只有剛
    才我說的那通電話。」、「（甲○○用對講機打給警衛，你
    有從警衛的回答或對方在對講機的言語內容中聽出一箱東西
    的事情嗎？）我沒有辦法聽到對方在對講機的言語，我也沒
    有聽到警衛在對話中有提到一箱東西的事情。」等語（見本
    院97年1 月22日審判筆錄）。足徵被告從未跟警衛談到其有
    拿到一箱紅酒，並代為保管之事，僅是提到其將車子停放在
    別人的車位上，益徵證人即警衛丙○○前開有關於此部分之
    證述與證人乙○○之證述相符，均堪採信。
  (三)綜上證人之證詞可知，被告在拿取紅酒的當時有拿行李包擋
    住電梯內的監視器的行為，另外，該箱紅酒是被害人暫時放
    在電梯口的物品，並非遺失物，也不是廢棄物，而且箱子是
    新的，箱子口有打開，所以該箱紅酒不會讓人認為其為廢棄
    物，而該電梯可以從地下室直接上二樓，所以外人不可能進
    入，不會讓人誤認為他人丟棄的東西，如果被告沒有竊盜之
    意，為何沒有主動打電話給警衛，告知他有拿到一箱紅酒的
    事情，反而是警衛後來觀察監視錄影帶，打電話問是否有拿
    到紅酒，被告才不得不承認，警衛雖然說被告有打一通電話
    給警衛，但只是談到車子停放的事情，而沒有談到被告拿到
    一箱紅酒的事情，被告拿到紅酒到被告被發現時，中間隔了
    一段時間，若被告沒有竊取之意，為何不主動告知有拿到一
    箱紅酒的事情，另被告住在八樓，其把該箱紅酒拿到八樓，
    如果被告只是要保管，其可以直接拿到二樓，再走樓梯到一
    樓拿給警衛，為何要拿到八樓，且紅酒重量不輕，所以被告
    的舉動違反常情，足見被告當時看到紅酒時，就有竊盜的犯
    意。
  (四)稽諸前揭事證，本件事證明確，被告竊盜之犯行洵堪認定，
    應依法論科。
三、論罪科刑、所犯法條及上訴駁回之理由：
  (一)核被告甲○○所為，係犯刑法第320 條第1 項之竊盜罪。
  (二)原審以被告罪證明確，適用刑事訴訟法第449 條第1 項前段
    、第3 項、第454 條第2 項，刑法第320 條第1 項、第41條
    第1 項前段，刑法施行法第1 條之1 第1 項、第2 項前段，
    中華民國96年罪犯減刑條例第2 條第1 項第3 款、第7 條之
    規定，並審酌被告素行，本件犯罪動機、目的、手段、方式
    ，所竊財物價值，造成被害人損失之程度，犯罪後態度等一
    切情狀，量處拘役40日，並諭知易科罰金之折算標準；又被
    告本件犯罪之時間在96年4 月24日以前，應依中華民國96年
    罪犯減刑條例第2 條第1 項第3 款之規定，減其刑期2 分之
    1 ，併諭知減刑後易科罰金之折算標準以新臺幣1000元折算
    一日等情。本院合議庭亦審酌被告並無前科，素行尚佳，且
    被告所竊得財物之價值非鉅，僅是一箱市價1800元之紅酒，
    然被告犯後否認犯行，並無悔意等情，故核原審判決之認事
    用法，核無不合，量刑亦屬妥適，並無明顯違反比例原則輕
    重失衡之情事。上訴人即被告提起上訴，請求本院撤銷原判
    決，改判其無罪，然本院認被告確有竊盜系爭紅酒之意，理
    由亦詳細論述如前，因認被告之上訴為無理由，應予駁回。
據上論斷，應依刑事訴訟法第455 條之1 第1 項、第3 項、第36
4 條、第368 條，判決如主文。
本案經檢察官王家春到庭執行職務。
中    華    民    國    97    年    3     月    31    日
              刑事第十九庭  審判長法  官  許必奇
                                  法  官  陳明偉
                                  法  官  曾正耀
不得上訴。
                                  書記官  金和國
中    華    民    國    97    年    3     月    31    日
附錄：
中華民國刑法第320條第1項：
意圖為自己或第三人不法之所有，而竊取他人之動產者，為竊盜
罪，處 5 年以下有期徒刑、拘役或 5 百元以下罰金。


司法院資訊處製作；財團法人民間司法改革基金會備份。
